臺灣臺北地方法院刑事判決　　　　　　　　　　　　　九十一年度交易字第八七號
　　公　訴　人　臺灣臺北地方法院檢察署檢察官
　　被　　　告　甲○○
右列被告因公共危險等案件，經檢察官提起公訴（九十一年度偵緝字第二六五號），
本院判決如左：
    主      文
甲○○服用酒類，不能安全駕駛動力交通工具而駕駛，處罰金貳萬元，如易服勞役，
以參佰元折算壹日。又因過失傷害人，處拘役伍拾日，如易科罰金，以參佰元折算壹
日。
    事      實
一、甲○○於民國八十九年六月八日凌晨四時許，在台北市松山區某寺廟飲用酒類米
    酒三杯，已達思考、個性行為改變而不能安全駕駛動力交通工具之程度，猶於酒
    後騎乘車號ＱＨＧ－二一六號輕機車上路，沿台北市○○○路北往南方向行駛，
    於當日上午七時許行經前開路段忠孝橋下堤外便道時，本應注意機車在未劃分快
    慢車道之道路應靠右行駛，且於車輛行駛時，駕駛人應注意車前狀況，隨時採取
    必要之安全措施，而依當時天候晴、日間自然光線、市區○○路面、直路、路面
    乾燥、無缺陷、無障礙物、視距良好等情，又無不能注意情事，其竟因酒後反應
    與判斷能力降低，疏未注意靠右行駛及前方對向來車動態，致其所騎乘前開機車
    於該路段衝撞由南向北駛來、由乙○○騎乘、後載于游桂花之車號ＤＫＫ—八八
    九號輕型機車左側車身，乙○○、于游桂花因而人車倒地，乙○○受有左前膝二
    乘以一公分擦傷二處、右後肘三乘以一公分擦傷、左側第四庶骨骨折之傷害，于
    游桂花則受有左足第三、四、五蹠骨骨折、左肩七乘以六公分擦傷、左前臂五乘
    以四、二乘以一公分擦傷、左小腿三乘以二公分擦傷等傷害（于游桂花未提出傷
    害告訴）。甲○○於肇事後亦倒地受傷，經警將其送往台北市立中興醫院治療並
    做抽血檢驗後，測得其血液中酒精濃度為每公合一五三毫克（153mg/dl，經換算
    為呼氣所含酒精濃度每公升零點七六五毫克）。
二、案經乙○○訴由台北市政府警察局萬華分局報請台灣台北地方法院檢察署檢察官
    偵查起訴。
    理      由
一、訊據被告甲○○對於在右揭時、地酒後駕車，因過失而肇事之事實已坦承不諱，
    核與告訴人乙○○所陳述之事故發生經過相符，並有道路交通事故調查報告表、
    交通事故談話紀錄表、道路交通事故補充資料表、台北市立中興醫院臨床病理科
    血中酒精濃度報告單等件在卷可稽。對於本件事故之肇因，台北市政府警察局交
    通警察大隊研判結果，亦認被告有酒後駕車、未靠右行駛之過失，有交通事故肇
    事原因初步分析研判表、交通事故分析研判表附卷可按。而告訴人乙○○因此事
    故受有如事實欄所載之傷害，亦有台北市立中興醫院出具之診斷證明書可憑。按
    機器腳踏車在未劃分快慢車道之道路應靠右行駛；機車行駛時，駕駛人應注意車
    前狀況，並隨時採取必要之安全措施，行為時道路交通安全規則第九十九條第一
    項第一款、第九十四條第三項分別定有明文，被告為已考領駕照之駕駛人，對此
    誠難諉稱不知。而依前開道路交通事故調查報告表所載，事發當時天候晴、日間
    有自然光線、市區○○路面、直路、路面乾燥、無缺陷、無障礙物、視距良好等
    情，並無不能注意情事，其竟因酒後反應及判斷能力降低，在未劃分快慢車道之
    肇事路段疏未靠右行駛且疏未注意前方對向來車動態，致騎車與告訴人所騎乘機
    車發生碰撞而肇事，伊對本件事故之發生為有過失，至屬明確。而告訴人因此事
    故受傷，其所受傷害與被告之過失行為間有相當因果關係，準此，本件事證已明
    ，被告過失傷害之犯行，洵堪認定。
二、又按刑法第一百八十五條之三所規定服用酒類，不能安全駕駛動力交通工具而駕
    駛者，應負刑事責任，揆其立法目的本在藉抽象危險犯之犯罪構成要件，以嚇阻
    酒後駕車者對道路交通安全之危害，本不以發生實害為必要。而所謂不能安全駕
    駛之認定，並無一定之數值可供界定，而係由法院以一般社會通念之客觀標準，
    足生公共危險時即足。目前行政機關所取締酒後駕車之參考標準，係依法務部於
    八十八年五月十日邀集司法院刑事廳、交通部、行政院衛生署、內政部警政署及
    中央警察大學等機關開會，所為凡呼氣酒精濃度逾每公升含零點五五毫克時，即
    屬不能安全駕駛之決議。上開會議決議本身固僅屬檢警取締酒後駕車之參考，尚
    無拘束法院之效力，惟以上開會議決議所採之標準，係參考美國、德國及日本等
    國家所進行之酒精濃度與精神狀態之測試實驗，亦即，各項實驗均發現凡呼氣中
    酒精濃度達每公升零點五五毫克時，就人之生理方面，已產生視覺反應遲鈍、影
    像不能集中、同時不能看清前方路況及車旁照後鏡等狀況，及駕駛能力已受有影
    響、肇事率已為一般人正常人之十倍之事實。被告肇事後經警送醫抽血檢驗，測
    得血液中酒精濃度為每公合一五三毫克（153mg/dl，經換算為呼氣所含之酒精濃
    度為每公升零點七六五毫克），有前開台北市立中興醫院臨床病理科血中酒精濃
    度報告單附卷可參，依一般社會通念，已達不能安全駕駛之程度；況被告因不勝
    酒力，駕駛操控、反應能力降低而肇事，足認被告於酒後確已達不能安全駕車之
    程度，而被告於酒後確有駕車之事實，業如前述，故而被告確有於飲用酒類後，
    已達不能安全駕駛動力交通工具而仍然駕駛之犯行，應予依法論科。
三、核被告所為，係犯刑法第一百八十五條之三酒後不能安全駕駛動力交通工具而駕
    駛罪及同法第二百八十四條第一項前段過失傷害罪。其所犯上開二罪，犯意各別
    ，構成要件互異，應予分論併罰。被告酒醉駕車因而致告訴人受傷，依法應負刑
    事責任，所犯過失傷害罪部分，應依道路交通管理處罰條例第八十六條第一項規
    定加重其刑。爰審酌酒後駕車之危害及酒後不應駕車之觀念，已透過學校教育、
    政令宣導及各類媒體廣為介紹傳達各界週知多年，被告對於酒後不能駕車，及酒
    醉駕車之危險性，應有相當之認識，詎其明知飲酒致醉，不能安全駕駛，猶駕車
    上路，顯心存僥倖，並乏尊重其他用路人生命、財產安全之觀念，已至為可訾，
    而其尚怠於履行駕車應盡之注意義務，致告訴人受傷，駕駛態度輕率，過失程度
    非輕，應予非難，兼衡告訴人所受傷害之部位、傷勢，及遽遭此等傷害，除肉體
    受有相當之痛苦外，並增生活上之不便，身心俱受折磨，及被告犯後承認犯行，
    態度尚稱良好，惟迄未賠償告訴人所受損害等各項情狀，分別量處各罪如主文所
    示之刑，所犯第一百八十五條之三之罪部分，並諭知易服勞役之折算標準。又被
    告行為後，刑法第四十一條已於九十年一月四日修正，嗣經總統於九十年一月十
    日公布，並自同年一月十二日起生效，依現行刑法第四十一條第一項前段：「犯
    最重本刑為五年以下有期徒刑以下之罪，而受六個月以下有期徒刑或拘役之宣告
    ，因身體、教育、職業、家庭之關係或其他正當事由，執行顯有困難者，得以一
    元以上三元以下折算一日，易科罰金」之規定，較諸修正前之刑法第四十一條以
    「犯最重本刑為三年以下有期徒刑以下之刑之罪，而受六月以下有期徒刑或拘役
    之宣告」，始得易科罰金之規定，以修正後現行刑法第四十一條第一項前段之規
    定有利於被告，被告行為時雖在刑法第四十一條修正生效前，惟依刑法第二條第
    一項前段規定，仍應適用裁判時即修正後之刑法第四十一條第一項前段規定，就
    被告所犯過失傷害罪部分，諭知易科罰金之折算標準。
據上論結，依刑事訴訟法第二百九十九條第一項前段，道路交通管理處罰條例第八十
六條第一項，刑法第二條第一項前段、第一百八十五條之三、第二百八十四條第一項
前段、第四十二條第二項、第四十一條第一項前段、罰金罰鍰提高標準條例第一條前
段、第二條，判決如主文。
本案經檢察官丙○○到庭執行職務
中      華      民      國      九十一      年      十一    月    七    日
                                    臺灣臺北地方法院交通法庭
                                        法  官  陳婷玉
右正本證明與原本無異。
如不服本判決，應於判決送達後十日內，向本院提出上訴狀。
                                        書記官  陳弘文
中      華      民      國      九十一      年      十一    月    十三  日
